【裁判字號】    90,交易,176
【裁判日期】    900406
【裁判案由】    過失傷害
【裁判全文】
臺灣高雄地方法院刑事判決                          九十年度交易字第一七六號
    公  訴  人  臺灣高雄地方法院檢察署檢察官
    被      告  甲○○
右列被告因過失傷害案件，經檢察官提起公訴（八十九年度偵字第二三二四八號），
本院判決如左：
    主  文
甲○○因過失傷害人，處有期徒刑參月，如易科罰金，以佰元折算壹日。
    事  實
一、甲○○尚無前科，於民國八十九年六月二十五日十二時三十分許，駕駛車牌號碼
    Ｅ四─五七五五號自用小客車，沿高雄市○○區○○街由東往西方向行駛，行經
    該路與文康路無號誌、無劃分快慢車道、無路面邊線之交岔口時，應注意汽車行
    駛時，駕駛人應注意車前狀況，並隨時採取必要之安全措施，及汽車行駛應按遵
    行方向行駛，不可駛入來車道；且依當時天候晴、日間光線良好、路面柏油乾燥
    、無缺陷、無障礙物、視距良好，又無不能注意之情形，乃竟疏於注意車前動態
    ，且未遵行行車方向，適有乙○○駕駛人騎乘車牌號碼ＹＶＥ─八三○號機車，
    沿文康路由南向北方向直行通過上開路口，因甲○○未依遵行方向行駛經該路口
    時，乙○○之機車車頭與甲○○之自用小客車左後門部位相撞，致乙○○當場人
    車倒地，受有牙齒挫傷、左上側門牙破裂、下唇撕裂傷及上顎正中門牙牙根斷裂
    等傷害。甲○○於肇事後犯行未被發覺前，主動向前往處理之員警坦承肇事並接
    受裁判。
二、案經被害人乙○○訴請臺灣高雄地方法院檢察署檢察官偵查起訴。
    理  由
一、訊據被告甲○○對於右揭時、地發生車禍，致被害人乙○○受傷之事實固供承不
    諱，惟矢口否認有何過失，辯稱：伊在該交岔路口有遵行行車方向，是被害人車
    速太快來撞伊車云云。經查：
（一）右揭車禍經過，業據被害人乙○○於偵查及本院審理時指訴綦詳，復有道路交
      通事故調查報告表、現場圖、談話記錄等附卷可資佐證。而被害人因本件車禍
      致牙齒挫傷、左上側門牙破裂、下唇撕裂傷及上顎正中門牙牙根斷裂等傷害，
      亦有高雄榮民總醫院八十九年十月十三日診斷證明書一紙在卷可證。
（二）本件被告行駛欲通過該交岔路口時，本應注意按遵行方向行駛，不可駛入來車
      道，然被告疏未注意及此，竟仍貿然未依遵行方向行駛，致撞及被害人所騎乘
      之機車而生車禍，且參諸道路交通事故調查報告表中之現場圖所示：肇事後吳
      車停於交岔路口之重上街東向車道與文康路南向車道行車交會處，頭西偏北、
      尾東偏南，距重上街分向限制線延伸線右前輪二點○公尺，右後輪二點五公尺
      ，右後車角距文康路分向限制線延伸線二點○公尺；范車倒於吳車後方五點三
      公尺處之北向快車道，頭南尾北，距北向快慢車道分隔線延伸線前輪○點六公
      尺，後輪○點七公尺，碎片散落於其右側北向快車道。依兩車之關係位置型態
      ，及雙方行進方向、路線、路況與車損等相關跡證綜合研判，堪認本件車禍係
      被告駕駛之自用小客車未依遵行方向行駛而肇事所致。而本件車禍發生時，被
      害人所騎乘之機車係直行行駛於遵行方向車道，倘被告依規定按遵行方向行駛
      ，本件車禍當不致發生，被告所辯被害人車速太快來撞伊車云云，難謂有理，
      自不足採。
二、按駕駛人駕駛汽車應注意車前狀況，並隨時採取必要之安全措施；又汽車駕駛人
    應按遵行方向行駛及不得未依規定駛入來車道，此道路交通安全規則第九十四條
    第三項、道路交通管理處罰條例第四十五條第一、三款定有明文。被告於右揭時
    地駕車本應注意上開規定，且依當時情形，又無不能注意之情形，竟疏未注意車
    前狀況，復未按遵行方向行駛而貿然駛入來車道，致違規肇致車禍，使被害人因
    之受傷，其有過失，已甚明顯：雖被告辯稱被害人超速云云並無實據。又本件經
    先後送請高雄市政府建設局車輛行車事故鑑定委員會鑑定、高雄市車輛行車事故
    覆議鑑定委員會覆議之結果，均認：「被告未依遵行方向行駛，為肇事原因，而
    范車按遵行方向南向北行駛，如非吳車未依遵行方向行駛不當，則本案不至於發
    生，被害人並無肇事原因」，此有高雄市政府建設局車輛行車事故鑑定委員會八
    十九年八月三十一日八九高市車鑑字第五八四九號函暨所附鑑定意見書、高雄市
    車輛行車事故覆議鑑定委員會八十九年十一月七日八九高市覆字第三一一號函在
    卷足憑。又被害人既因本件車禍而受傷，與被告之過失駕駛行為間自具有相當因
    果關係。本件罪證明確，被告辯解不足採信，其過失傷害之犯行堪以認定。
三、核被告所為，係犯刑法第二百八十四條第一項前段之過失傷害罪。被告於肇事後
    偵查機關未發覺前，主動報警並向警方坦承肇事乙節，此不僅經雙方所是認，亦
    有卷附交通事故甲○○、乙○○之談話記錄表附於偵查卷可考，被告係對於未經
    發覺之犯罪自首而接受裁判，縱否認其有過失，然刑事訴訟採職權主義，吾人不
    能期待被告自承罪行，故縱否認有過失，仍不能動搖其自首效力（最高法院七十
    年度台上字第六八一九號判決參照）故依刑法第六十二條前段規定減輕其刑。審
    酌被告係一時疏忽而肇事，於肇事後自首報案未逃逸，然犯罪後態度不佳，猶飾
    詞卸責，直指全係對方之錯，且事後迄未與被害人達成民事和解，惟被害人之傷
    情尚非嚴重巨大無法彌補等一切情狀，酌情量處如主文所示之刑，又按中華民國
    九十年一月四日修正，同年月十日經總統公布施行之刑法第四十一條規定：「犯
    最重本刑為五年以下有期徒刑以下之刑之罪，而受六個月以下有期徒刑或拘役之
    宣告，因身體、教育、職業、家庭之關係或其他正當事由，執行顯有困難者，得
    以一元以上三元以下折算一日，易科罰金。但確因不執行所宣告之刑，難收矯正
    之效，或難以維持法秩序者，不在此限。」，並諭知易科罰金之折算標準。
據上論斷應依刑事訴訟法第二百九十九條第一項前段、刑法第二條第一項前段、第二
百八十四條第一項前段、修正後第四十一條第一項、第六十二條前段，罰金罰鍰提高
標準條例第一條前段、第二條，判決如主文。
中    華    民    國      九十      年       四       月       六       日
                                    臺灣高雄地方法院交通法庭
                                        法  官  簡  志  瑩
右正本證明與原本無異。
如不服本判決，應於判決送達後十日內，向本院提出上訴狀。
                                        書記官  林  宜  正
中    華    民    國      九十      年       四       月       十       日


司法院資訊處製作；財團法人民間司法改革基金會備份。
